臺灣板橋地方法院民事判決　　　　　　　 94年度訴字第103號
原　　　告　甲○○
訴訟代理人　李宗益律師
被　　　告　丙○○○
訴訟代理人　沈炎平律師
複代 理 人　戊○○
上列當事人間請求清償債務事件，於中華民國94年5 月26日言詞
辯論終結，本院判決如下：
    主          文
原告之訴及假執行之聲請均駁回。
訴訟費用由原告負擔。
    事 實 及 理 由
壹、程序方面：原告經合法通知，未於最後言詞辯論期日到場，
    核無民事訴訟法第386 條各款所列情形，爰依被告之聲請，
    由其一造辯論而為判決。
貳、當事人之主張：
一、原告方面：原告經合法通知，未於最後言詞辯論期日到場，
    據其前到場及所提之書狀所為之聲明及陳述略以：
    聲明請求：被告應給付原告新加坡幣10萬元（折合新臺幣1,
    983,000 元），及自起訴狀繕本送達翌日起至清償日止按週
    年利率百分之五計算之利息。並陳明原告願供擔保以代釋明
    ，請准宣告假執行。其陳述及所提出之證據如下：
(一)原告與被告為親戚關係，原告與先夫歐陽毓章於民國70年4
    月清明節返鄉祭祖之際，被告為經營種植香菇，遂於臺北縣
    永和市○○街36巷6號4樓處向原告借款新加坡幣10萬元，並
    約定以上址為債務履行地，此親友乙○○○、丁○○在場為
    證，未料事隔多年，被告對於借款一事諸多推拖，原告分別
    於92年5月16日、93年6月16日以存證信函向被告催討，均未
    獲結論，顯見被告毫無清償之意。
(二)證據：提出板橋莒光郵局92年5月16日第217號存證信函、臺
    北迪化街郵局93年6月16日第334號存證信函及郵政掛號郵件
    收件回執等影本為證據，並聲請訊問證人乙○○○、丁○○
    。
二、被告方面：
    聲明：請求駁回原告之訴及假執行之聲請；並陳明如受不利
    之判決，願供擔保請求免為假執行。其陳述及所提出之證據
    如下：
(一)按民事訴訟如係由原告主張權利者，應先由原告負舉證之責
    ，若原告　先不能舉證，以證實自己主張之事實為真實，則
    被告就其抗辯事實即令不能舉證，或其所舉證據尚有疵累，
    亦應駁回原告之請求。又請求履行債務之訴，除被告自認原
    告所主張債權發生原因之事實外，應先由原告就其主張此項
    事實，負舉證之責任，必須證明其為真實後，被告於其抗辯
    事實，始應負證明之責任，此為舉證責任分擔之原則（最高
    法院院17年上字第917 號、43年台上字第377 號判例參照）
    。準此，如當事人主張有金錢借貸關係存在，須就其發生所
    須具備之特別要件即金錢之交付與借　貸意思表示相互一致
    負舉證責任。而交付金錢之原因多端，或為買賣，或為贈與
    ，或因其他之法律關係而為交付，非謂一有金錢之交付，即
    得推論　授受金錢之雙方當然為消費借貸關係。若僅證明有
    金錢之交付，未證明借貸意思表示互相一致者，尚不能認有
    金錢借貸關係存在。最高法院著有93年度台上字第19號判決
    足參。本件被告未曾向原告借過一筆新加坡幣10萬元之借款
    ，今原告既然主張與被告間有金錢借貸關係存在，則原告須
    就其發生所須具備之特別要件即金錢之交付與借貸意思表示
    相互一致，負舉證責任，否則應駁回原告之訴。且經原告聲
    請傳喚證人乙○○○及丁○○到庭說明之結果，丁○○稱借
    款之金額為新加坡幣10萬元，而證人乙○○○則稱借款之金
    額為新加坡幣100 萬元，兩者證詞已顯有出入，不足為採，
    且丁○○及乙○○○亦自稱渠等所述借款情事，均由他人傳
    聞而來，則其所稱借款情事已難謂有所依據，更無從證明原
    告與被告間是否有金錢之交付及借貸意思表示相互一致等情
    。更況，證人丁○○及乙○○○乃原告之親戚，渠等證詞之
    可信度亦令人質疑，是證人乙○○○及丁○○之證詞顯不可
    採已如前述，則原告既然無法就金錢借貸關係存在發生所須
    具備之特別要件即金錢之交付與借貸意思表示相互一致負舉
    證責任，自應駁回原告之訴。
(二)退步言之，縱依原告主張，原告之請求權亦因罹於時效而消
    滅，被告自得依民法第144條第1項規定拒絕給付：按債權未
    定清償期者，債權人得隨時請求清償，為民法第315條所明
    定，是此項請求權自債權成立時即可行使，依民法第128條
    之規定，其消滅時效，應自債權成立時起算。最高法院著有
    28年上字第1760號判例可資參照。再按請求權，因15年間不
    行使而消滅。但法律所定期間較短者，依其規定。消滅時效
    ，自請求權可行使時起算。以不行為為目的之請求權，自為
    行為時起算。時效完成後，債務人得拒絕給付。民法第125
    條、第128條及第144條分別定有明文。退步言之，縱依原告
    主張，惟原告起訴狀所稱借款之時間為民國70年4月，且雙
    方並未約定清償期，依前揭判例意旨，原告之請求權自債權
    成立時即可行使，故依民法第128條規定，其消滅時效，應
    自債權成立時即70年4月起算，而原告乃於92年5月16日（同
    原證二）向被告催討，則自債權成立時即70年4月起算已逾1
    5年，被告自得爰依民法第144條拒絕給付。
參、得心證之理由：
    按當事人主張有利於己之事實者，就其事實有舉證之責任，
    但法律別有規定或依其情形顯失公平者，不在此限，民事訴
    訟法第277條定有明文。本件原告主張被告於70年4月間向原
    告借款新加坡幣10萬元，有證人乙○○○、丁○○可為證明
    ；但為被告所否認。經查，原告主張被告向其借款之事實，
    並未提出其交付借貸金錢匯款單據或收據等書證以資證明，
    原告又主張被告借款之時，有證人乙○○○、丁○○在場見
    聞，然據證人乙○○○、丁○○二人到庭所述，該二證人俱
    未親見原告交付上述借款與被告之事實，而係聽聞原告之夫
    歐陽毓章轉述而得知者（見本院94年04月19日言詞辯論筆錄
    ），則證人乙○○○、丁○○二人亦無法證明被告向原告借
    貸新加坡幣10萬元之事實，則原告既然無法證明兩造間有消
    費借貸關係存在，且消費借貸金額業已交付被告，而被告迄
    未清償等事實，其主張依據消費借貸之法律關係，請求被告
    返還消費借貸款，自難認為有理由。又依原告之主張，被告
    係於70年4 月間向原告借貸新加坡幣10萬元，然依據證人乙
    ○○○、丁○○二人到庭所陳，雙方並未約定清償期，則依
    民法第315條規定，原告本得隨時請求清償，則關於民法第
    125條所定之消滅時效期間應自債權成立之時起算，據原告
    之主張系爭借款係成立於70年4月間，算至75年4月底屆滿15
    年，縱如證人乙○○○到庭所稱，於借款後三、四年後，歐
    陽毓章曾有向被告催討借款之事實，然歐陽毓章並未於向被
    告請求後之六個月內起訴，依民法第130條規定，其時效視
    為不中斷，從而被告抗辯稱其得依民法第144條第1項規定拒
    絕給付一節，亦應認為可採。從而，原告主張依消費借貸之
    法律關係，請求被告返還消費借貸款新加坡幣10萬元及自起
    訴狀繕本送達被告翌日起至清償日止按週年利率百分之五計
    算之利息，即非有理由，應予駁回。另原告假執行之聲請，
    因訴之駁回而失所附麗，應併予駁回。
肆、本件事證已臻明確，兩造其餘主張及攻擊防禦方法與證據，
    經本院斟酌後，與本件判決結果已不生影響，故不一一論列
    ，附此敘明。
伍、結論：原告之訴為無理由，依民事訴訟法第385條第1項前段
    、第78條，判決如主文。
中　　華　　民　　國　　94　　年　　6 　　月　　9 　　日
                  民事第一庭法  官  許  瑞  東
以上正本證明與原本無異
如對本判決上訴，須於判決送達後20日內向本院提出上訴狀
中　　華　　民　　國　　94　　年　　6 　　月　　9 　　日
                            書記官  賴  玉  芬
